臺灣高等法院刑事判決
111年度上訴字第2641號
上  訴  人  
即  被  告  許瑋真


上列上訴人因詐欺等案件，不服臺灣臺北地方法院111年度審易
字第82號，中華民國111年5月31日第一審判決（起訴案號：臺灣
臺北地方檢察署110年度偵字第34524號），提起上訴，本院判決
如下：
    主  文
上訴駁回。
    事  實
一、許瑋真明知真實姓名年籍不詳綽號「小黑」、「陳柏瑋」之
    成年人(無證據顯示為未成年人)為詐欺集團成員，然為賺取
    報酬，竟自民國110年9月間起，加入「小黑」、「陳柏瑋」
    所屬詐欺集團，擔任提款車手之工作(涉嫌參與犯罪組織罪
    部分，業經臺灣新北地方檢察署提起公訴，於110年12月2日
    繫屬，由臺灣新北地方法院以110年度金訴字第836號審理中
    )。許瑋真與「小黑」、「陳柏瑋」及所屬詐欺集團成員共
    同意圖為自己不法所有，基於三人以上詐欺取財及隱匿特定
    犯罪所得去向之洗錢之犯意聯絡，先由該詐欺集團之不詳成
    員於110年9月9日13時許，以電話聯繫林雪美，並誆稱其子
    為他人擔任保證人，因債務人逃亡，故保證人需返還新臺幣
    （下同）150萬元，若未給付則會加害其子云云，致林雪美
    因而陷於錯誤，而依指示先於同日14時許，將20萬元置放在
    臺北市○○區○○路0巷00號旁防火巷內某機車腳踏墊上
　　，復於同日14時50分許，將20萬元放置在臺北市○○區○○路0
    段000號仁愛國民中學前某自行車之置物籃內，再由許瑋真
    依「小黑」指示，先後至上開地點拿取上開詐騙款項共40萬
    元，再依「小黑」指示將上開詐騙款項，放置在桃園市楊梅
    區某機車上，由「小黑」拿取，以此方式掩飾特定犯罪所得
    之本質、來源及去向，確保詐欺集團取得詐騙款項。嗣林雪
    美察覺受騙後報警處理，經警循線查悉上情。
二、案經林雪美訴由臺北市政府警察局大安分局報請臺灣臺北地
    方檢察署 (下稱臺北地檢署)檢察官偵查起訴。
    理  由
一、證據能力
㈠、按被告以外之人於審判外之陳述，雖不符刑事訴訟法第159條
    之1 至第159 條之4 之規定，而經當事人於審判程序同意 
    作為證據，法院審酌該言詞陳述或書面陳述作成時之情況，
     認為適當者，亦得為證據。當事人、代理人或辯護人於法
    院 調查證據時，知有刑事訴訟法第159 條第1 項不得為證
    據之 情形，而未於言詞辯論終結前聲明異議者，視為有前
    項之同 意，刑事訴訟法第159 條之5 定有明文。查本判決
    所引用被 告以外之人於審判外作成之相關供述證據，雖屬
    傳聞證據， 惟公訴人未於言詞辯論終結前聲明異議；上訴
    人即被告許瑋真經合法傳喚未到庭表示意見，然於原審審理
    時亦未在言詞辯論終結前有所異議，本院審酌上開證據資料
    製作時之情況，尚無違法不當及證明力明顯過低之瑕疵，亦
    認為以之作為證據應屬適當，故認前揭證據資料均有證據能
    力。
㈡、至本件認定事實所引用之非供述證據，與本案具有關連性，
    且無證據證明係公務員違背法定程式所取得，依刑事訴訟法
    第158條之4反面解釋，應有證據能力。
二、上揭犯罪事實，業據被告於警詢、原審審理時坦承不諱（見
    臺北地檢署110偵34524卷第9至14、61至64頁，原審卷第28
    、30、47至48、86、88頁），復據證人即告訴人林雪美於警
    詢時證述詳實（見同上偵卷第15至19頁），復有內政部警政
    署反詐騙諮詢專線記錄表、臺北市政府警察局大安分局瑞安
    街派出所受理案件證明單、受理各類案件紀錄表、告訴人名
    下第一商業銀行股份有限公司帳號00000000000號帳戶存摺
    影本、現場監視器畫面截圖20張、臺北地檢署110年度偵字
    第29963、30454、30567號起訴書及臺灣新北地方檢察署110
    年度偵字第36765、36769號起訴書在卷可稽（見同上偵卷第
    21、23至29、35至37、39頁，原審卷第53至72頁），足證被
    告之任意性自白核與事實相符，堪以採信。綜上，本件事證
    明確，被告犯行堪以認定，應依法論科。　　
三、論罪
㈠、按犯刑法第339條詐欺罪而有下列情形之一者，處1年以上7年
    以下有期徒刑，得併科1百萬元以下罰金：一、冒用政府機
    關或公務員名義犯之。二、三人以上共同犯之。三、以廣播
    電視、電子通訊、網際網路或其他媒體等傳播工具，對公眾
    散布而犯之，刑法第339條之4第1項定有明文。查參與本案
    詐欺犯行者，至少包含被告、「小黑」、「陳柏瑋」及「巫
    浩銓」等人，且被告明知系爭詐欺集團至少有3人以上，仍
    於共同犯意聯絡下實施分工行為，自應負相當罪責。
㈡、次按洗錢防制法於105年12月28日修正公布，並於106年6月28
    日生效施行（下稱新法），新法第14條第1項之一般洗錢罪
    ，祇須有第2條各款所示行為之一，而以第3條規定之特定犯
    罪作為聯結即為已足。另過去實務認為，行為人對犯特定犯
    罪所得之財物或利益作直接使用或消費之處分行為，或僅將
    自己犯罪所得財物交予其他共同正犯，祇屬犯罪後處分贓物
    之行為，非本條例所規範之洗錢行為，惟依新法規定，倘行
    為人意圖掩飾或隱匿特定犯罪所得來源，而將特定犯罪所得
    直接消費處分，甚或交予其他共同正犯予以隱匿，或由共同
    正犯以虛假交易外觀掩飾不法金流移動，即難認僅單純犯罪
    後處分贓物之行為，應仍構成新法第2條第1或2款之洗錢行
    為(最高法院108年度台上字第2057號、第2425號、第2402號
    判決意旨參照)。查本案被告受所屬詐騙集團上游指示，由
    被告領取贓款後交付所屬詐欺集團其他成員，復轉交詐欺集
    團核心成員，客觀上已製造該詐欺犯罪所得金流斷點，實質
    上使該犯罪所得嗣後之流向不明，達成隱匿犯罪所得之效果
    ，自合於洗錢防制法第2條第2款「掩飾或隱匿特定犯罪所得
    之本質、來源、去向、所在、所有權、處分權或其他權益者
    」之洗錢行為。
㈢、是核被告所為，係犯刑法第339條之4第1項第2款之三人以上
    共同犯詐欺取財罪、洗錢防制法第14條第1項之普通洗錢罪
    。檢察官起訴認被告上開所為係犯刑法第339條第1項之詐欺
    取財罪，容有未洽，惟因二者基本社會事實同一，且經原審
    告知被告此部分所犯法條之旨（見原審卷第47、85頁），使
    當事人有辯論之機會，爰依法變更起訴法條。又起訴書雖漏
    未論及洗錢防制法第14條洗錢罪，但因此部分事實與檢察官
    起訴之加重詐欺取財罪間犯罪事實具有想像競合犯之裁判上
    一罪關係，為起訴效力所及，且經當庭告知當事人另涉犯此
    部分犯罪，已保障被告防禦權（見原審卷第30、85頁），自
    得一併審究，一併敘明。
㈣、被告與「小黑」、「陳柏瑋」等人及所屬詐欺集團成員間，
    就上開犯行，有犯意聯絡及行為分擔，應論以共同正犯。
㈤、被告以一行為觸犯前開加重詐欺、洗錢等罪名，為想像競合
    犯，應依刑法第55條前段規定，從一重即刑法第339條之4第
    1項第2款之三人以上共同詐欺取財罪處斷。又被告於偵查、
    審理時就所犯洗錢罪部分自白犯行，本應依洗錢防制法第16
    條第2項之規定減輕其刑，雖因想像競合犯之關係而從一重
    之三人以上共同詐欺取財罪處斷，上開輕罪之減輕其刑事由
    未形成處斷刑之外部性界限，然依前揭說明，仍應於依刑法
    第57條之規定量刑時，併予衡酌此部分減刑事由（最高法院
    108年度台上字第4405、4408號判決意旨參照）。　　
四、駁回上訴之理由
㈠、原審詳為調查後，認被告所犯事證明確，適用洗錢防制法第1
    4條第1項、刑法第28條、第339條之4第1項第2款、第55條、
    第74條第1項第1款、第2項第3款之規定，審酌被告正值青年
    ，不思循正當途徑獲取所需，貪圖不法利益，參與詐欺集團
    擔任收取贓款之車手，所為非是，應予責難，惟念其犯後坦
    認犯行，且自白洗錢犯行，另兼衡其犯罪之動機、參與程度
    、詐得財物價值及所生損害，暨被告自述高中畢業之智識程
    度、目前在汽車零件工廠工作，月收入約3萬多元，需撫養
    領有身心障礙證明之父親及哥哥之家庭經濟狀況（見原審卷
    第89、95頁）等一切情狀，量處有期徒刑1年4月，緩刑刑5
    年，並應依如附表所示之內容支付損害賠償，復於判決理由
    詳敘無庸宣告沒收犯罪所得之理由。經核原審認事用法均無
    不當，量刑亦屬妥適。　　　　　　
㈡、被告提起上訴，請求給予改過自新之機會等語。然查：
　⒈按刑事審判旨在實現刑罰權之分配的正義，故法院對有罪被
    告之科刑，應符合罪刑相當之原則，使輕重得宜，罰當其罪
    ，以契合社會之法律感情，此所以刑法第57條明定科刑時應
    審酌一切情狀，尤應注意該條所列10款事項以為科刑輕重之
    標準，俾使法院就個案之量刑，能斟酌至當。至於量刑輕重
    ，係屬事實審法院得依職權自由裁量之事項，苟其量刑已以
    行為人之責任為基礎，並斟酌刑法第57條各款所列情狀，而
    未逾越法定刑度或有濫用權限情事，即不得任意指為違法（
    最高法院75年台上字第7033號判例、103年度台上字第36號
    判決意旨參照）。
　⒉審酌被告雖於犯後自白犯行，然其為一己之利，參與本案詐
    欺集團，擔任現場取款車手工作，圖以此獲取不法所得，其
    所為非僅造成告訴人財物損失，嚴重影響社會秩序、善良風
    俗，原審量處被告有期徒刑1年4月，併宣告緩刑5年，及應
    依附表之所示內容支付損害賠償與告訴人，顯已考量被告犯
    後坦承犯行、已與告訴人成立和解及其於本件犯行所擔任之
    角色，並綜合考量各情狀，其量刑並無不當之情形。綜上各
    情，本院認原審於量刑時，顯已斟酌刑法第57條各款事由，
    並基於刑罰目的性之考量、刑事政策之取向以及行為人刑罰
    感應力之衡量等因素而為刑之量定，且以行為人責任為基礎
    ，未逾越法定刑度，亦無違背公平正義之精神，客觀上不生
    量刑明顯失出失入之裁量權濫用情形，核屬法院量刑職權之
    適法行使，難認有何不當而構成應撤銷之事由可言。至於告
    訴人於本院審理時到庭陳稱：被告雖與我和解，但自8月起
    即未依調解內容分期給付，請從重量刑等語（見本院卷第65
    頁），然本件僅被告提起上訴，檢察官並未提起上訴，而有
    刑事訴訟法第370條第1項禁止不利益變更原則之適用，是本
    院自無從撤銷諭較重於原審判決之刑，惟若本案判決確定後
    ，被告仍未能履行原審判決宣告緩刑所附負擔（即附表所載
    之給付義務），且其違反情節重大者，檢察官得依刑法第75
    條之1規定向法院聲請裁量撤銷原審判決緩刑之宣告，附此
    敘明。
㈢、綜上所述，本件被告提起上訴，空言指摘原審量刑不當，為
    無理由，應予駁回。
五、被告經合法傳喚無正當理由未到庭，爰依刑事訴訟法第371
    條之規定，不待其陳述，逕行判決。　　　　
據上論斷，應依刑事訴訟法第371條、第368條，判決如主文。
本案經檢察官王文成提起公訴，檢察官羅建勛到庭執行職務。
中　　華　　民　　國　　111 　年　　11　　月　　3 　　日
                  刑事第十九庭  審判長法　官  曾淑華
                                      法　官  黃惠敏
                                      法　官  李殷君
以上正本證明與原本無異。
如不服本判決，應於收受送達後20日內向本院提出上訴書狀，其
未敘述上訴之理由者並得於提起上訴後20日內向本院補提理由書
（均須按他造當事人之人數附繕本）「切勿逕送上級法院」。
                                      書記官  周彧亘
中　　華　　民　　國　　111 　年　　11　　月　　8 　　日
附錄：本案論罪法條全文
中華民國刑法第339條之4
犯第339條詐欺罪而有下列情形之一者，處1年以上7年以下有期
徒刑，得併科1百萬元以下罰金：
一、冒用政府機關或公務員名義犯之。
二、三人以上共同犯之。
三、以廣播電視、電子通訊、網際網路或其他媒體等傳播工具，
    對公眾散布而犯之。
前項之未遂犯罰之。
洗錢防制法第14條
有第二條各款所列洗錢行為者，處7年以下有期徒刑，併科新臺
幣5百萬元以下罰金。
前項之未遂犯罰之。
前二項情形，不得科以超過其特定犯罪所定最重本刑之刑。
附表:(單位：新臺幣)
被告許瑋真應給付林雪美20萬元，給付方式如下：於民國（下同
）111年6月起，按月於每月15日以前給付5,000元至全部清償完
畢為止，如有一期未履行，視為全部到期。以上款項匯入林雪美
所指定第一銀行城東分行戶名林雪美、帳號00000000000號之帳
戶。